臺灣板橋地方法院刑事判決　　　　　　 96年度交易字第155號
公　訴　人　臺灣板橋地方法院檢察署檢察官
被　　　告　丙○○
上列被告因過失致死案件，經檢察官提起公訴（九十五年度偵字
第一九八二四號），本院依簡式審判程序判決如下：
    主  文
丙○○因過失致人於死，處有期徒刑伍月，如易科罰金，以銀元
佰元折算壹日。緩刑貳年。
    事  實
一、丙○○於民國九十五年五月三十一日下午三時四十分許，駕
    駛車牌號碼ＤＨ－七八九五號自用小客車，沿臺北縣永和市
    ○○路○段往成功路行駛，駛至臺北縣永和市○○路○段一
    二四號前，明知應注意汽車停車時，在設有禁止停車標線之
    處所不得停車，以及車門開啟時，應注意後方來車動向，並
    讓其先行，以避免發生碰撞之危險，而依當時情形，又無不
    能注意之情事，竟疏未注意，將其駕駛之上開自用小客車，
    違規停放在臺北縣永和市○○路○段一二四號前劃設黃線處
    ，復未留意後方有無來車，即貿然開啟車門，適吳冠祈於上
    開時地，騎乘車牌號碼ＡＢ二－六九七號重型機車行經該處
    ，因閃避不及，而撞擊到該開啟之車門，吳冠祈因之人車倒
    地，並翻滾至對向車道，適該車道正有劉昆霖（另為不起訴
    處分）駕駛車牌號碼三Ａ－六一三二號自用小客車行經該處
    ，因閃避不及而撞擊吳冠祈，致上開自小客車之前車頭壓住
    吳冠祈之頭部，吳冠祈因受有頭部外傷，於送醫途中死亡。
    丙○○於肇事後，在犯罪未被有偵查犯罪職權之機關或公務
    員發覺前，於警據報到場處理時在場，自承肇事並接受裁判
    。
二、案經吳冠祈之父母乙○○、甲○○○告訴，暨臺灣板橋地方
    法院檢察署檢察官相驗後自動檢舉偵查起訴。
    理  由
一、本院於準備程序進行中，被告丙○○就被訴事實為有罪之陳
    述，經告知被告簡式審判程序之旨，並聽取公訴人、被告及
    辯護人之意見後，裁定進行簡式審判程序。
二、前揭事實，業據被告於警詢時、偵查中及本院審理時坦承不
    諱，並經證人即車號三Ａ－六一三二號自用小客車駕駛人劉
    昆霖、證人即目擊案發經過之路人關宏達於警詢及偵查中證
    述綦詳，復有道路交通事故現場圖、道路交通事故調查報告
    表、道路交通事故調查報告表(一)、(二)、現場及車損照片共三
    十六幀附卷可稽。而被害人吳冠祈確係因騎乘機車與被告所
    駕駛自小客車碰撞倒地後，遭對向劉昆霖所駕駛之自小客車
    壓過引起頭部外傷，於送醫途中死亡，亦經臺灣板橋地方法
    院檢察署檢察官督同檢驗員相驗無訛，及法務部法醫研究所
    鑑定屬實，有相驗屍體證明書、驗斷書、勘驗筆錄及法務部
    法醫研究所鑑定書在卷可憑。按汽車停車時，禁止臨時停車
    處所不得停車及停車開啟車門須注意行人、其他車輛，並讓
    其先行，道路交通安全規則第一百十二條第一項第一款、第
    三項分別定有明文。被告既考領有合格駕照，對於上開規定
    自應知之甚稔，是被告於前揭時間駕車行經上開地點時，理
    應注意及此，而依道路交通事故調查報告表(一)及現場照片所
    示，當日天候陰，日間有自然光線，視距良好，路況係乾燥
    、無缺陷、無障礙物之柏油路面，並無使被告不能注意之情
    事，詎被告竟疏未注意上揭規定，違規停車並貿然向外開啟
    車門，以致肇事，其應負過失罪責甚明，且臺灣省臺北縣區
    車輛行車事故鑑定委員會北縣鑑字第九五一四六七號鑑定意
    見書、臺灣省車輛行車事故覆議鑑定委員會九十六年一月八
    日府覆議字第０九五０一０一一四五號函亦同此認定。再被
    害人確因本件車禍死亡，已如前述，是被告之過失犯行與被
    害人之死亡間，顯有相當因果關係。綜上，本件事證明確，
    被告前開犯行洵堪認定，應予依法論科。
三、被告行為後，刑法及其施行法業於九十五年七月一日修正施
    行，關於新舊法律變更之比較適用，原則上應就罪刑有關之
    共犯、未遂犯、想像競合犯、牽連犯、連續犯、結合犯，以
    及累犯加重、自首減輕暨其他法定加減原因（如身分加減）
    與加減例等一切情形，綜其全部罪刑之結果而為比較（最高
    法院九十五年第八次刑事庭會議決議參照），茲就本案罪刑
    相關者說明如下：
  (一)刑法第二百七十六條第一項之罪，法定刑設有罰金刑之處罰
    ，而刑法第三十三條第五款有關罰金之最低數額部分，所定
    之貨幣單位原為銀元，修正前刑法第三十三條第五款規定：
    「罰金：（銀元）一元以上」，而銀元與新臺幣間之折算，
    依現行法規所定貨幣單位折算新臺幣條例規定，以銀元一元
    折算新臺幣三元；修正後刑法第三十三條第五款則規定：「
    罰金：新臺幣一千元以上，以百元計算之」；經比較新舊刑
    法及刑法施行法第一條之一之規定，修正後刑法第三十三條
    第五款所定罰金之最低數額，較之修正前提高，最高額部分
    並無不同，自以修正前刑法第三十三條第五款之規定對被告
    較為有利。
  (二)刑法第四十一條第一項前段修正前係規定：「犯最重本刑為
    五年以下有期徒刑以下之刑之罪，而受六個月以下有期徒刑
    或拘役之宣告，因身體、教育、職業、家庭之關係或其他正
    當事由，執行顯有困難者，得以一元以上三元以下折算一日
    ，易科罰金。」復依修正前罰金罰鍰提高標準條例第二條前
    段（現已刪除）規定，就其原定數額提高為一百倍折算一日
    ，則依修正前之易科罰金折算標準，應以銀元三百元折算一
    日，經折算為新臺幣後，應係以新臺幣九百元折算為一日。
    新修正刑法第四十一條第一項前段則規定：「犯最重本刑為
    五年以下有期徒刑以下之刑之罪，而受六個月以下有期徒刑
    或拘役之宣告者，得以新臺幣一千元、二千元或三千元折算
    一日，易科罰金。」，比較此部分修正，以修正前規定有利
    於被告。
  (三)就自首部分，如依修正前刑法第六十二條，對於未發覺之罪
    自首而受裁判者，減輕其刑，然若依修正後刑法第六十二條
    ，則僅「得」減輕其刑，而非必減輕其刑，經比較新舊法後
    ，應以修正前刑法第六十二條對被告較為有利。
  (四)從而，綜合比較前述各項法律變更之結果後，本案因修正後
    之規定並未對被告更為有利，依據刑法第二條第一項前段，
    應一體適用修正前刑法及修正前罰金罰鍰提高標準條例之規
    定，合先敘明。
四、核被告所為，係犯刑法第二百七十六條第一項之過失致死罪
    。其於上開犯行未為任何有偵查犯罪職權之機關或公務員發
    覺前，於警據報到場處理時，即當場承認為肇事人，有臺北
    縣政府警察局永和分局出具之道路交通事故肇事人自首情形
    紀錄表在卷可參，自應依修正前刑法第六十二條前段規定減
    輕其刑。爰審酌被告之過失程度、其所為造成被害人之死亡
    結果，並斟酌其於犯罪後坦承犯行、態度良好，且業與被害
    人家屬達成民事和解（參卷附告訴人所提出之刑事陳報狀）
    等一切情狀，量處如主文所示之刑，並諭知易科罰金之折算
    標準。
五、末按，被告行為後，刑法七十四條雖亦於九十五年七月一日
    修正施行，惟因該條非屬刑法第二條所稱法律之變更，故犯
    罪在新法施行前，新法施行後，緩刑之宣告，應適用新法第
    七十四條之規定（最高法院九十五年第八次刑事庭會議決議
    可資參照）。查被告前未曾因故意受有期徒刑以上刑之宣告
    ，此有臺灣高等法院被告前案紀錄表一份在卷供參，其因一
    時失慮，偶罹刑典，事後已坦承犯行，深具悔意，且目前在
    從事濟助街友之工作，經此刑之宣告後，當知警惕，信無再
    犯之虞，所宣告之刑以暫不執行為適當，爰併宣告緩刑二年
    ，以啟自新。
據上論斷，應依刑事訴訟法第二百七十三條之一第一項、第二百
九十九條第一項前段，刑法第二百七十六條第一項、修正前刑法
第六十二條前段、修正前刑法第四十一條第一項前段、第七十四
條第一項第一款，罰金罰鍰提高標準條例第一條前段、修正前同
條例第二條，判決如主文。
本案經檢察官丁○○到庭執行職務
中　　華　　民　　國　　96　　年　　7 　　月　　2 　　日
                        交通法庭  法  官  王士珮
以上正本證明與原本無異
如不服本判決應於送達後十日內向本院提出上訴狀。
                                  書記官  程欣怡
中　　華　　民　　國　　96　　年　　7　　 月　　4　　 日
附錄本案論罪科刑法條全文：
中華民國刑法第二百七十六條
因過失致人於死者，處二年以下有期徒刑、拘役或二千元以下罰
金。
從事業務之人，因業務上之過失犯前項之罪者，處五年以下有期
徒刑或拘役，得併科三千元以下罰金。
